臺灣板橋地方法院刑事判決　　　　　　　96年度易字第846號
公　訴　人　臺灣板橋地方法院檢察署檢察官
被　　　告　甲○○
上列被告因傷害等案件，茲經檢察官提起公訴（96年度偵字第49
27號），本院判決如下：
    主  文
甲○○犯傷害罪，處拘役伍拾日，如易科罰金，以壹仟元折算壹
日；又犯傷害罪，處有期徒刑參月，如易科罰金，以壹仟元折算
壹日；又犯侮辱公務員罪，處拘役參拾日，如易科罰金，以壹仟
元折算壹日；拘役部分應執行拘役柒拾日，如易科罰金，以壹仟
元折算壹日。
    事  實
一、甲○○與乙○○係夫妻，二人具有家庭暴力防治法第三條第
    一款所定之家庭成員關係。甲○○於民國九十六年二月二十
    六日十二時許，在臺北縣五股鄉○○路七十四號前，基於傷
    害人身體之犯意，徒手毆打乙○○，致乙○○受有頭部挫傷
    合併額部腫（二乘二公分）之傷害，經乙○○報警處理並通
    知其姊夫楊天喜前往協助，甲○○始於臺北縣政府警察局蘆
    洲分局德音派出所（下稱德音派出所）員警丙○○到場後悻
    然離去。詎甲○○復於同日十八時五十分許返回上址，要求
    乙○○下樓談判，經乙○○再次報警，由德音派出所員警丙○○、盧泰宏到場處理，丙○○依法執行公務，要求甲○○
    出示證件配合盤查與儘速離去，甲○○見狀竟基於妨害公務
    及傷害之犯意，拒絕表明身分接受盤查，並強行拉扯及徒手
    毆打依法執行職務之丙○○，致丙○○受有左胸部紅腫並有
    傷痕面積約十五公分乘十公分、右手手背紅腫面積約為五公
    分乘六公分（起訴書載為右手手臂紅腫、漏載左胸部受傷部
    分）之傷害，旋為丙○○與盧泰宏共同制伏，二員警隨即將
    甲○○以現行犯逮捕後押解上警車，甲○○因憤恨難平，另
    基於侮辱公務員之犯意，當場在警車上以「幹你娘」等語辱
    罵丙○○。
二、案經乙○○、丙○○訴請臺北縣政府警察局蘆洲分局報告臺
    灣板橋地方法院檢察署檢察官偵查起訴。
    理  由
一、訊據被告甲○○就上揭傷害乙○○之犯行坦承不諱，亦不否
    認在上揭時、地，因再度前往乙○○住處，經警員丙○○、
    盧泰宏到場處理，嗣後並經蕭、盧二人帶回警局，於員警將
    其帶回警局過程中並曾動來動去，丙○○於過程中受有上揭
    傷害等情，惟矢口否認有何傷害丙○○而妨害公務及侮辱執
    行職務公務員之犯行，辯稱：丙○○與盧泰宏據報前來處理
    時，直接以一人一邊的方式將伊推進警車，期間伊都沒有講
    話，也沒有反抗，相當配合，「幹你娘」是當天早上在罵乙○○，和員警下午前來處理部分無關，丙○○所受傷害，應
    係丙○○與盧泰宏共同制伏伊時，因伊動來動去，想看乙○○有無下樓時造成，但伊並無傷害犯意，又伊領有身心障礙
    手冊，有輕度精神障礙，係遭乙○○罵為精神病，一時失控
    始可能有過當行為，證人楊天喜係乙○○之姊夫，證人盧泰
    宏係丙○○之同事，關係密切，證言難免偏頗不實云云。惟
    查：
  (1)被告上揭犯行，業經證人即告訴人乙○○、證人即告訴人丙○○、證人盧泰宏、證人楊天喜於偵查中具結後為一致之證
    述，且有乙○○提出之行政院衛生署臺北醫院診斷證明書、
    丙○○提出之健泰醫院診斷證明書可資佐證（雙方當事人均
    不爭執上開證據之證據能力）。
  (2)被告固為上開辯解，然被告於警詢中即自承認知丙○○、盧
    泰宏均係身著制服，到場處理之警員，並辯稱伊係用拳頭亂
    揮，不小心打到警員丙○○胸部、手臂等部位，事後伊曾向
    警員道歉等情（九十六年度偵字第四九二七號卷，第十至十
    一頁），復於偵查中改稱並未打丙○○，係因要打乙○○，
    丙○○來擋所以被打到，係對乙○○罵「幹你娘」，但因酒
    醉，不記得在那裡罵了等情（同前卷，第二十九頁），顯示
    被告於本院審理時翻異前詞，辯稱並非出手打人，而係「動
    來動去」；並不曾在九十六年二月二十六日下午員警到場處
    理時，謾罵任何人「幹你娘」云云，所述無端反覆，已有可
    疑，而難逕信。
  (3)證人乙○○、丙○○、盧泰宏、楊天喜均一致證稱被告於毆
    打丙○○之前，係先撥打電話，與他人對話，繼而要求丙○○過去接聽答話，於丙○○拒絕後，即當場強拉丙○○，旋
    即發生拉扯，繼而毆打丙○○等情（同前卷，第三十六至三
    十九頁），被告確係針對丙○○進行挑釁後加以毆擊，並非
    掙扎間或拳頭亂揮之間無意打到，已可認定。
  (4)再依證人乙○○、楊天喜、丙○○、盧泰宏均一致證稱被告
    係在警車上以「幹你娘」辱罵，且丙○○、盧泰宏更一致證
    稱係因丙○○於駕駛警車之際，回頭要求後座之被告安靜些
    ，始遭被告辱罵等情（同前卷，第三十六至三十九頁），被
    告顯係針對丙○○出言不遜，亦可認定。
  (5)依被告上揭數度辯解內容，顯然就曾毆傷乙○○、丙○○係
    據報前來處理之警員、曾與丙○○有肢體接觸，並造成丙○○受傷等過程，具有正確認識，看認被告對案發過程之記憶
    及對事理之認知能力，並未受酒精或疾病之影響，再以證人
    乙○○、丙○○、盧泰宏、楊天喜前揭證述之情節，被告尚
    能撥打電話，繼而要求丙○○前往接聽，以其於案發時仍知
    撥打電話求助於他人，已思及藉助其他方法施壓於員警，顯
    示於衝突之際心思縝密，尚能試圖排除、逃避警員干預，無
    從認為其於案發當時處理事務之能力有任何減損，又被告於
    九十六年二月二十六日十二時許、同日十八時五十分許二度
    前往乙○○住處尋釁，期間經過之時間甚久，更已有充分之
    思考、猶豫時間，是其事後辯稱有輕度精神障礙，係遭乙○○辱罵而一時情緒失控云云，尚難採認。至被告僅執證人楊
    天喜係乙○○之姊夫，證人盧泰宏係丙○○之同事，據而攻
    擊其等具結後證詞之可信度，並未提出任何依據，其空言指
    摘，亦無可採，附此指明。
  (6)綜據前述，被告上開所辯，無從建立合理懷疑而推翻前揭積
    極證據，並無可採，本案事證明確，被告犯行已堪認定，自
    應依法論科。
二、核被告所為，係犯刑法第一百三十五條第一項之妨害公務罪
    、第一百四十條第一項前段之當場侮辱公務員罪及第二百七
    十七條第一項之傷害罪（對乙○○所犯傷害罪部分，亦屬家
    庭暴力防治法第二條第二項所稱之家庭暴力罪），被告對員
    警丙○○之施暴行為同時觸犯妨害公務及傷害二罪，為想像
    競合犯，應從一重論以一傷害罪。被告先後毆打乙○○及丙○○之傷害犯行，與所犯當場侮辱公務員三罪間，犯意各別
    且行為互殊，應分論併罰。爰分別審酌被告前有麻醉藥品管
    理條例、肅清煙毒條例等前科，雖未構成累犯，然已顯示素
    行不佳，不思理性處理與配偶之家庭紛爭，反動輒尋釁，復
    暴力相向，使被害人乙○○不惟身體受傷，並遭受極大心理
    壓力，實於事無補，且顯示其觀念嚴重偏差，於警員丙○○
    據報到場處理時，竟無視公權力，試圖持續家暴犯行，更對
    執勤公務員暴力相向，復言詞辱罵，事後對毆打、辱罵員警
    部分全盤否認，飾詞圖卸，未見悔改之意，本院因此認為，
    被告固無據實陳述之義務，然其公然挑戰公權力，觀念偏差
    ，為達教化自新及社會防衛之效，自應施以相當之刑罰，以
    儆效尤，並兼衡其對傷害乙○○部分自知事證明確，未為無
    謂辯解而坦承犯行，及其犯罪之動機、目的、平日生活狀況
    、所受刺激、身心狀態等一切情狀，各量處如主文所示之刑
    及諭知易科罰金折算標準，並就拘役部分定其應執行刑及易
    科罰金折算標準，以示警懲。
據上論斷，應依刑事訴訟法第299 條第1 項前段，刑法第135 條
第1 項、第140 條第1 項前段、第277 條第1 項、第55條、第41
條第1 項前段、第51條第6 款，刑法施行法第1 條之1 ，判決如
主文。
本案經檢察官靳開聖到庭執行職務。
中　　華　　民　　國　　96　　年　　5 　　月　　28　　日
                  刑事第八庭  法  官  王偉光
以上正本證明與原本無異
如不服本判決應於送達後10日內向本院提出上訴狀
                              書記官　陳怡君
中　　華　　民　　國　　96　　年　　5 　　月　　28　　日
附錄本案論罪科刑法條全文：
中華民國刑法第135條
（妨害公務執行及職務強制罪）
對於公務員依法執行職務時，施強暴脅迫者，處3 年以下有期徒
刑、拘役或3 百元以下罰金。
意圖使公務員執行一定之職務或妨害其依法執行一定之職務或使
公務員辭職，而施強暴脅迫者，亦同。
犯前二項之罪，因而致公務員於死者，處無期徒刑或7 年以上有
期徒刑；致重傷者，處3 年以上、10年以下有期徒刑。
中華民國刑法第140條
（侮辱公務員公署罪）
於公務員依法執行職務時，當場侮辱，或對於其依法執行之職務
公然侮辱者，處6 月以下有期徒刑、拘役或1 百元以下罰金。
對於公署公然侮辱者亦同。
中華民國刑法第277條
（普通傷害罪）
傷害人之身體或健康者，處3 年以下有期徒刑、拘役或1 千元以
下罰金。
犯前項之罪因而致人於死者，處無期徒刑或7 年以上有期徒刑；
致重傷者，處3 年以上10年以下有期徒刑。
